【裁判字號】    97,破,55
【裁判日期】    971002
【裁判案由】    宣告破產
【裁判全文】
臺灣臺中地方法院民事裁定      97年度破字第55號
聲  請  人  甲○○
                        樓
訴訟代理人  丙○○
相  對  人  仙境實業股份有限公司（原名諺霖實業股份有限公
            司）
            公司統一編號：00000000號
法定代理人  乙○○
上列聲請人聲請宣告相對人仙境實業股份有限公司破產事件，本
院裁定如下：
    主    文
仙境實業股份有限公司（公司統一編號：00000000號）破產。
    理    由
一、按依本法所規定和解或破產程序，清理其債務。債務人停止
    支付者，推定其為不能清償。債務人不能清償債務者，債權
    人得聲請法院宣告破產，破產法第1條、第57條、第58條定
    有明文。
二、本件聲請意旨略以：相對人仙境實業股份有限公司（原名諺
    霖實業股份有限公司，下稱相對人仙境公司，）之代表人乙
    ○○為達吸金目的，利用多層次傳銷手法，先設立「康普健
    康國際企業有限公司」，對外招收會員吸金，嗣則設立相對
    人公司（原名諺霖實業股份有限公司）概括承受康普健康國
    際企業有限公司之債權債務關係，並設置「詳霖互助聯誼會
    」，先後吸金達新臺幣（下同）6億餘元。聲請人為相對人
    仙境公司之債權人，另尚有400餘人組成臺中縣諺霖反詐欺
    協進會，同為相對人仙境公司之債權人，相對人仙境公司現
    有停止支付之情事，顯已不能清償債務，若不宣告破產將無
    法解決，為此檢具相關裁判、財產狀況說明資料，聲請宣告
    相對人仙境公司破產等語。
三、相對人仙境公司則以：聲請人對相對人仙境公司僅有50萬元
    之債權，竟藉破產程序欲將相對人仙境公司之全部資產予以
    清算，顯違比例原則，而欠缺破產宣告之必要性。另相對人
    仙境公司自91年l月起至94年4月20日止，收支原本約略相當
    ，約為40億元，公司營運本屬正常。孰料因蘋果日報於94年
    10月4日大幅刊登指稱相對人仙境公司違法吸金15億元之內
    容，檢察官乃於刑案偵查期間，要求相對人仙境公司法定代
    理人乙○○須將合會款項退還予會員，相對人仙境公司遂積
    極著手辦理退費手續，截至95年6月5日止，已退費達6億568
    8萬6133元，相對人仙境公司為免爭議，並於刑案偵審期間
    暫停大部分業務運作，原僅有廬山溫泉渡假村繼續營運，但
    目前亦已閒置，是相對人仙境公司停止支付狀態並非常態，
    在刑案尚未確定前，實無宣告破產之急迫性等語抗辯。
四、聲請人上開主張，業據提出相關裁判、債權人名冊、土地登
    記謄本等資料為證，核屬相符。經查，訴外人乙○○與陳世
    修均明知訴外人「康普健康國際企業有限公司」（下稱康普
    公司）及諺霖保險經紀人公司，均非銀行，不得經營收受存
    款業務，渠等為達吸金目的，使用多層次傳銷方式（參加人
    取得佣金、獎金或其他經濟利益，主要係基於介紹他人加入
    ，而非基於其所推廣或銷售商品或勞務之合理市價），先由
    訴外人乙○○取得訴外人楊宇嘉同意後，以訴外人楊宇嘉為
    康普公司登記負責人，嗣又先後變更為訴外人林融姿及林富
    月，惟訴外人乙○○係任實際負責人，實際負責該公司之經
    營，而共同對不特定人收受投資，以資吸金。嗣因康普公司
    除少量產品收入外，實際上並無其他投資或營業。嗣因康普
    公司無力繼續支付高額回饋金、各項獎金及分紅，乙○○與
    高階董事等人員經全體福利委員會開會討論後，為解決積欠
    未發之回饋金問題，於九十三年十一月間結束康普公司及聯
    名帳戶，同時另設立相對人仙境公司，由訴外人乙○○擔任
    登記及實際負責人，概括承受康普公司之債權債務，並繼續
    以「萬家樂特惠專案」對外吸收款項，而先後吸金達六億餘
    元；所得除經營汽車租賃、保險經紀業務外，並投資經營盧
    山仙境溫泉渡假村，以經營所得用於支付回饋金。仍有投資
    人未能順利領取回饋金，受有虧損，而向檢察官及法務部調
    查局提出告訴，相對人仙境公司尚積欠康普公司時期之會員
    款項約四、五億元，另積欠萬家樂特惠專案時期會員二億八
    千二百九十七萬八千六百元等情，有卷附本院95年度重訴字
    第3286號刑事判決可參。另依相對人仙境公司所提出之96年
    度資產負債表、現金流量表可知，相對人仙境公司之股本為
    28,000,000元，因虧損致股東權益僅餘16,286,705元，期末
    現金及約當現金僅餘211,473元，另其帳列應付票款為7,509
    ,702 元，然依本院職權查調所得票據信用資料所示，相對
    人仙境公司總退票金額為19,441,718元，雖註銷5,074,318
    元，尚有14,367,400元之退票未償。又其自提之應返還之會
    員生活卡款項為10,969,8 69元，僅還款1,908,505元、1,71
    4,606元及595,846元，仍有鉅額債務未償，客觀上足認聲請
    人所主張相對人仙境公司現有停止支付之情事，且已不能清
    償債務等情，為有理由。爰依破產法第63條，裁定如主文。
五、末按，法院為破產宣告時，應選任破產管理人，並決定左列
    事項：一、申報債權之期間。但其期間，須在破產宣告之日
    起，15日以上，3個月以下。二、第一次債權人會議期日。
    但其期日，須在破產宣告之日起1個月以內。破產法第64 條
    固有明文，惟因本件破產宣告尚未確定，且依本院就破產事
    件之事務分配，係將破產之宣告程序與破產裁定確定後之破
    產程式，分由民事庭與民事執行處法官分別辦理，為免將來
    破產裁定確定後之破產程序移由民事執行處承辦股辦理時，
    發生作業時程難以配合之處，爰俟破產裁定確定後再行選任
    破產管理人，並另將申報債權期間與第一次債權人會議期日
    ，交由執行處承辦股另行決定，併此敘明。
中    華    民    國    97    年    10    月    2     日
                  民事第二庭    法  官  林宗成
正本係照原本作成。
如不服本裁定應於送達後10日內向本院提出抗告狀，並繳納抗告
費新臺幣1,000元。
中    華    民    國    97    年    10    月    2     日
                                書記官


司法院資訊處製作；財團法人民間司法改革基金會備份。
